臺灣橋頭地方法院民事判決
  110年度岡簡字第197號
原      告  陳楊秋愛
訴訟代理人  蔡佳燁律師
被      告  蘇冠軒  
訴訟代理人  鄭明達律師
上列當事人間請求損害賠償事件，經原告提起刑事附帶民事訴訟
，由本院刑事庭以109年度交附民字第117號裁定移送前來，本院
於民國111年9月20日言詞辯論終結，判決如下：
    主      文
被告應給付原告新台幣234,726元，及自民國109年9月14日起至
清償日止，按週年利率百分之5計算利息。
原告其餘之訴駁回。
訴訟費用由被告負擔百分之13，餘由原告負擔。
本判決原告勝訴部分得假執行；被告告如以新台幣234,726元為
原告預供擔保後，得免為假執行。
    事實及理由
一、原告主張：被告於民國109年2月16日14時55分許，騎乘車牌
    號碼000-0000號重型機車，沿高雄市路竹區智勇街50巷由北
    往南行駛，行經該巷與寧安街51巷之無號誌交岔路口時，適
    原告騎乘車牌號碼000-000號重型機車，沿寧安街51巷由東
    往西行駛至該路口，因被告未減速慢行，作隨時停車之準備
    ，即貿然前行，兩車因而相撞肇事，致原告人車倒地，受有
    左肩挫傷合併鎖骨骨折及肩峯鎖骨肩峯關節脫臼、左胸挫傷
    合併第7肋骨骨折、左下肢挫傷血腫、頭部外傷合併頭皮血
    腫之傷害。依民法第184條第1項前段，原告得請求被告負損
    害賠償責任，並依民法第193條第1項及第195條第1項前段，
    請求被告賠償醫療費用新台幣（下同）163,818元、看護費
    用259,600元、交通費用7,290元、機車修理費用17,600元、
    薪資損害774,293元及慰撫金600,000元等情，並聲明：被告
    應給付原告1,820,441元，及自起訴狀繕本送達翌日起至清
    償日止，按週年利率百分之5計算之利息。
二、被告則以：本件原告騎乘機車至上開交岔路口，未禮讓幹道
    之被告車先行，就本件事故之發生與有過失，且應負主要過
    失責任。又關於原告請求賠償之項目及金額，關於醫療費用
    78,328元部分、交通費用7,290元、看護費用66,000元部分
    及薪資損害12,693元部分，均不爭執；關於機車修理費用，
    應予折舊；關於慰撫金部分其數額過高，應予酌減等語，資
    為抗辯，並聲明：㈠原告之訴駁回。㈡如受不利之判決，被告
    願供擔保請准宣告免為假執行。
三、按因故意或過失，不法侵害他人之權利者，負損害賠償責任
    ，民法第184條第1項前段定有明文。又行經無號誌之交岔路
    口，應減速慢行，作隨時停車之準備。道路交通安全規則第
    93條第1項第2款亦設有明文。本件原告主張之上開侵權行為
    事實，暨刑事部分，被告業經本院刑事庭以109年度交易字
    第132號判處過失傷害罪刑有期徒刑2月，如易科罰金，以1,
    000元計算1日，被告聲明不服提起上訴，經臺灣高等法院高
    雄分院以110年度交上易字第74號判決駁回上訴，而告確定
    等情，為兩造所不爭執，並有上開刑事判決在卷可稽，復經
    本院調閱上開刑事偵、審卷宗查明無訛，堪信為實在。是原
    告既因被告行經無號誌之交岔路口未減速慢行之過失而受傷
    ，二者之間顯有相當因果關係，則原告依民法第184條第1項
    前段請求被告負侵權行為損害賠償責任，於法即屬有據。
四、本件之爭點為：㈠原告就本件事故之發生是否與有過失，其
    應減少被告賠償金額之比例為若干？㈡原告請求被告賠償之
    項目及金額，是否有據且相當？茲分別論述如下：
　㈠按損害之發生或擴大，被害人與有過失者，法院得減輕賠償
    金額，或免除之。民法第217條第1項定有明文。又行至無號
    誌或號誌故障而無交通指揮人員指揮之交岔路口，支線道車
    應暫停讓幹線道車先行；「停」標字，用以指示車輛至此必
    須停車再開。道路交通安全規則第102條第1項第2款及道路
    交通標誌標線號誌設置規則第177條亦分別設有明文。查原
    告行駛之寧安街51巷由東往西方向，在進入上開交岔路口前
    之路面，繪有「停」字一節，有警製道路交通事故現場圖及
    現場照片附於本件刑案卷內可憑（見警卷第31、45頁）則原
    告進入上開交岔路口時，依上開規定，自應停車再開，並禮
    讓被告車先行，惟原告並未減速即進入上開交岔路口，亦有
    本院刑事庭勘驗筆錄及截圖可參，是原告未依地上標線指示
    停車再開，並禮讓幹線道之被告車先行，堪認原告就本件故
    之發生，亦有所過失。本院審酌本件事故發生之經過及情節
    ，認原告倘能確實停車再開，當能注意被告車並禮讓被告車
    先行，是被告雖亦有未減速進入無號誌交岔路口之過失，惟
    應以原告之過失行為對本件事故之發生，有較高之原因力，
    其過失比例應為60%，相對言之，被告之過失比例僅有40%，
    爰依民法第217條第1項過失相抵之規定，減輕後述被告賠償
    金額60%。
  ㈡按不法侵害他人之身體或健康者，對於被害人因此喪失或減
    少勞動能力或增加生活上之需要時，應負損害賠償責任；不
    法侵害他人之身體、健康、名譽、自由、信用、隱私、貞操
    ，或不法侵害其他人格法益而情節重大者，被害人雖非財產
    上之損害，亦得請求賠償相當之金額，民法第193條第1 項
    及第195條第1項前段分別定有明文。茲就原告請求被告賠償
    之項目及金額，逐一審核如下：
  ⒈醫療費用及交通費用部分：原告主張其因本件交通事故受傷
    ，而支出醫療費用78,328元及交通費用7,290元部分，為被
    告所不爭執，則原告此部分之請求，自應准許之。至醫療費
    用超過78,328部分，原告則未提出其他醫療單據加以證明，
    自應予以剔除。
  ⒉看護費用部分：本件原告雖主張其實際由3名子女看護118日
    ，按每日2,200元計算，原告得請求259,600元云云，惟原告
    所提出光雄長安醫院出具之診斷證明書，僅記載需專人照顧
    1個月，且經本院函詢光雄長安醫院原告需專人照顧支期間
    ，據其函覆略以：原告因骨折開刀須休養一個月，此一個月
    期間是否需專人全日或半日照護是依病患個人需求等語，自
    難認超過1個月之專人照護有其醫學上之必要。又關於該1個
    月之看護費以每日2,200計算，為兩造所不爭執，則原告得
    請求被告賠償之看護費用即為66000元（計算式：30×2200＝6
    6000），超過部分，應予剔除。
  ⒊按修復費用之賠償既以必要者為限，則修理材料以新品換舊
    品，自應予以折舊。查系爭機車為原告所有，為103年9月出
    廠，因本件事故支出機車維修費17,600元（全為零件）一節
    ，業據原告提出估價單及行車執照為證（見附民卷第31、33
    頁），堪信為實在，則自出廠時算至損害發生時即109年2月
    16日，已超過行政院所頒固定資產耐用年數表所規定之機車
    耐用年數3年，依平均法計算之殘價應為取得成本÷（耐用年
    數+1），則本件零件折舊後之殘值即為4,400元（計算方式
    ：17600÷（3+1）＝4400）。則原告機車修復必要費用即為4,
    400元，其請求被告賠償機車維修費之金額，於此範圍內，
    應予准許，超過部分，則應予以剔除。
  ⒋原告主張其因本件事故向立大農畜興業股份有限公司（下稱
    立大公司）請假而遭扣薪共12,693元，且其原本得工作至68
    歲，惟因本件事故所受傷勢，遭立大公司要求辦理退休，以
    致其受有自109年4月起至年滿68歲之111年11月30日之薪資
    損失，按基本工資23,800元計算，共761,600元云云，被告
    就遭扣薪之12,693元部分固不爭執，惟關於761,600元之薪
    資損失部分，則辯稱原告已屆退休年齡，且未能證明其未能
    繼續工作與本件事故所受傷勢有相當因果關係，此部分應予
    剔除等語。查原告為43年11月2日生，算至本件事故發生時
    即109年2月16日，已屆滿強制退休年齡65歲，依勞動基準法
    第54條規定，立大公司本得強制其退休，此為法律賦予立大
    公司之權利，原告是否有本件事故所生傷勢，則在所不問，
    自難認原告因本件事故所生傷勢，與立大公司要求原告退休
    ，以致原告不能繼續在立大公司工作間，有相當因果關係存
    在。準此，原告請求被告賠償因遭立大公司要求退休，而不
    能繼續工作至68歲之薪資損失761,600元部分，為無理由，
    應予剔除。
  ⒌按慰撫金核給之標準固與財產上損害之計算不同，然非不可
    斟酌雙方身分、資力、職業、教育程度、經濟狀況與加害程
    度，及其他各種情形核定相當之數額。本件原告因被告之不
    法侵害，受有左肩挫傷合併鎖骨骨折及肩峯鎖骨肩峯關節脫
    臼、左胸挫傷合併第7肋骨骨折、左下肢挫傷血腫、頭部外
    傷合併頭皮血腫等傷勢，其精神及肉體上必受有相當之痛苦
    ，則原告請求被告賠償非財產上之損害，於法即屬有據。又
    原告為小學肄業學歷，事故前任職於立大公司，每月薪資約
    3萬餘元，名下有房屋1棟及土地1筆；被告為大學畢業，從
    事通訊工程，每月薪水約25,000元，名下無不動產等情，經
    兩造陳明在卷，並有稅務電子閘門財產所得調件明細表在卷
    可稽，本院審酌被告不法侵害之情節、原告所受傷勢之輕重
    及前述兩造之身分、地位、經濟能力等一切情狀，認原告請
    求被告賠償慰撫金600,000元，應屬相當。
  ⒍據上所述，原告得請求被告賠償之金額共768,711元（78328＋
    7290＋66000＋4400＋12693＋600000＝768711）。。惟本件應依
    過失相抵法則減輕被告60%賠償金額，已據前述，則原告所
    得請求被告賠償之金額即應減為307,484元（計算式：76871
    1×0.4＝307484，未滿1元部分四捨五入）。又保險人依本法
    所為之保險給付，視為被保險人損害賠償金額之一部分，被
    保險人受賠償請求時，得扣除之，強制汽車責任保險法第32
    條定有明文。本件交通事故發生後，原告已領取強制汽車責
    任保險理賠72,758元，為兩造所不爭執，自應予以扣除，則
    原告所得請求被告賠償之金額即應再減為234,726元（00000
    0－00000＝234726）。
五、綜上所述，原告依據侵權行為法律關係，請求被告給付在23
    4,726元，及自起訴狀繕本送達翌日（即109年9月14日）起
    至清償日止，按週年利率百分之5計算利息之範圍內，為有
    理由，應與准許。逾此範圍之請求，則無理由，應予駁回。
六、本件為判決基礎之法律關係已臻明確，兩造其餘之攻擊防禦
    方法核與判決結果不生影響，毋庸一一論列，併此敘明。
七、准許宣告假執行、免為假執行及訴訟費用負擔之依據：民事
    訴訟法第389條第1項第3款、第392條第2項、第79條。
中　　華　　民　　國　　111 　年　　10　　月　　4 　　日
                    岡山簡易庭  法  官  林昶燁
以上正本係照原本作成。
如對本判決上訴，須於判決送達後20日內向本院提出上訴狀。如
委任律師提起上訴者，應一併繳納上訴審裁判費。
中　　華　　民　　國　　111 　年　　10　　月　　4 　　日
                                書記官  顏崇衛